臺灣花蓮地方法院刑事判決　　　　　　　100年度訴字第139號
公　訴　人　臺灣花蓮地方法院檢察署檢察官
被　　　告　王正祺
上列被告因違反毒品危害防制條例案件，經檢察官提起公訴（99
年度毒偵字第 611號），被告就被訴事實為有罪之陳述，本院合
議庭裁定由受命法官獨任進行簡式審判程序審理，判決如下：
    主  文
王正祺施用第二級毒品，處有期徒刑參月，扣案之第二級毒品甲
基安非他命壹包（驗餘含袋毛重壹點貳玖公克）沒收銷燬之；又
施用第一級毒品，處有期徒刑柒月，扣案之第一級毒品海洛因壹
包（驗餘淨重零點貳公克，空包裝重零點貳陸公克）、含第一級
毒品海洛因之殘渣袋壹只均沒收銷燬之，注射針筒貳支、生理食
鹽水壹瓶均沒收之。應執行有期徒刑捌月，扣案之第二級毒品甲
基安非他命壹包（驗餘含袋毛重壹點貳玖公克）、第一級毒品海
洛因壹包（驗餘淨重零點貳公克，空包裝重零點貳陸公克）、含
第一級毒品海洛因之殘渣袋壹只均沒收銷燬之，注射針筒貳支、
生理食鹽水壹瓶均沒收之。
    事  實
一、王正祺前因施用毒品案件，冒用其兄「王正憲」之名義，經
    臺灣屏東地方法院於民國98年 3月11日以98年度毒聲字第48
    號裁定送觀察、勒戒後，認無繼續施用毒品之傾向，於98年
    4月29日釋放出所，並經臺灣屏東地方法院檢察署檢察官於9
    8年 4月30日以98年度毒偵字第409號為不起訴處分確定（所
    涉偽造文書部分，另由臺灣花蓮地方法院檢察署檢察偵辦中
    ）。詎不知悔改，於99年10月24日晚間 9時許，在花蓮縣花
    蓮市○○路旁某處，先基於施用第二級毒品甲基安非他命之
    犯意，非法施用第二級毒品甲基安非他命 1次，復基於施用
    第一級毒品海洛因之犯意，將海洛因摻入生理食鹽水，而以
    針筒注射之方式，非法施用第一級毒品海洛因 1次。嗣於同
    年月25日下午 4時20分許，在花蓮縣花蓮市○○街82號房屋
    內，因另案為警緝獲，並扣得第二級毒品甲基安非他命 1包
    （驗餘含袋毛重1.29公克）、第一級毒品海洛因 1包（驗餘
    淨重0.2公克，空包裝重 0.26公克）、含第一級毒品海洛因
    之殘渣袋1只、注射針筒2支及生理食鹽水1瓶。
二、案經內政部警政署花蓮港務警察局移送臺灣花蓮地方法院檢
    察署檢察官偵查起訴。
    理  由
壹、程序事項：
    被告王正祺所犯分別為毒品危害防制條例第10條第1項、第2
    項之施用第一級、第二級毒品罪，均非死刑、無期徒刑、最
    輕本刑為 3年以上有期徒刑之罪，或高等法院管轄第一審之
    案件，被告於本院準備程序中，就被訴事實均為有罪之陳述
    ，經告以簡式審判程序之旨，並聽取檢察官、被告之意見後
    ，本院合議庭業已依刑事訴訟法第 273條之1第1項之規定，
    裁定由受命法官獨任進行簡式審判程序，是本件之證據調查
    ，依刑事訴訟法第273條之2規定，不受同法第159條第1項、
    第161條之2、第161條之3、第163條之1及第164條至第170條
    規定之限制，合先敘明。
貳、實體事項：
一、前開事實，業據被告於警詢時、偵訊時及本院審理中均自白
    不諱，且被告為警採集其親自排放之尿液，送請慈濟大學濫
    用藥物檢驗中心，以氣相層析質譜儀分析法確認檢驗結果，
    呈嗎啡、可待因陽性反應，而安非他命、甲基安非他命雖未
    達判讀閥值，然亦顯示有 158、348ng/ml，此有偵辦毒品案
    件嫌犯姓名尿液編號對照表及慈濟大學濫用藥物檢驗中心檢
    驗總表附卷可稽，並有蒐證照片、法務部調查局濫用藥物實
    驗室鑑定書、第二級毒品甲基安非他命測試照片在卷可參，
    另有第二級毒品甲基安非他命 1包（驗餘含袋毛重1.29公克
    ）、第一級毒品海洛因1包（驗餘淨重0.2公克，空包裝重0.
    26公克）、含第一級毒品海洛因之殘渣袋1只、注射針筒2支
    及生理食鹽水 1瓶扣案可佐，足認被告前開自白與事實相符
    ，可以採信（最高法院99年度臺上字第1228號判決意旨參照
    ）。本案罪證明確，被告犯行洵堪認定，均應依法論科。
二、論罪科刑：
(一)按海洛因、甲基安非他命係毒品危害防制條例第2條第2項第
    1款及第2款所定之第一級及第二級毒品；又犯毒品危害防制
    條例第10條施用毒品之罪者，檢察官應聲請法院裁定，令被
    告入勒戒處所觀察、勒戒，經觀察、勒戒後，無繼續施用毒
    品之傾向者，應即釋放，並由檢察官為不起訴處分，有繼續
    施用毒品之傾向者，則由檢察官先聲請法院裁定令入戒治處
    所施以強制戒治，俟強制戒治期滿，再行釋放，並由檢察官
    為不起訴處分；而依前開規定觀察勒戒或強制戒治執行完畢
    釋放後，5 年內再犯施用毒品之罪者，檢察官應依法追訴，
    毒品危害防制條例第20條第1 項、第2項、第23條第2項分別
    定有明文。復按刑事訴訟法第 264條第2項第1款規定所記載
    被告之姓名、性別等資料或其他足資辨別之特徵，係為特定
    對象之用，而所謂對象，係檢察官所指涉嫌犯罪而請求法院
    行使裁判權之「人」，並非其「姓名」，故甲冒用乙名應訊
    ，檢察官訊問甲之後，認甲涉有犯罪嫌疑而請求法院行使裁
    判權，雖誤將被告姓名記載為乙，但僅係姓名記載錯誤，法
    院行使裁判權之對象，應為甲而非被冒名之乙（最高法院97
    年度臺非字第 123號判決意旨參照）。本案被告前因施用毒
    品案件，雖冒用其兄「王正憲」之名義應訊，惟臺灣屏東地
    方法院裁定送觀察、勒戒之對象，確係被告無誤，有被告照
    片、內政部警政署刑事警察局指紋鑑定書在卷可佐，從而，
    被告於觀察、勒戒執行完畢釋放後， 5年內再犯本案施用毒
    品之罪，檢察官自應依法追訴。
(二)核被告所為，係分別犯毒品危害防制條例第10條第 2項之施
    用第二級毒品罪及同條第 1項之施用第一級毒品罪。被告各
    次持有第二級及第一級毒品以供其各次施用，其持有之低度
    行為應為其施用之高度行為所吸收，均不另論罪。又被告各
    次施用毒品之行為，均係為滿足各該次之毒癮，於滿足毒癮
    後，該次行為即已完成，是各次均為各自獨立之行為，各具
    獨立性，其前後次施用毒品行為間，自無密切不可分之關係
    ，各自獨立構成一個施用毒品罪責，應予分論併罰。爰審酌
    被告犯罪之動機、吸食頻率、曾有施用毒品之前科仍不知戒
    除，惟犯罪後坦承犯行，且所犯之施用毒品犯行乃戕害自己
    身心健康，並未危及他人等一切情狀，分別量處如主文所示
    之刑，並定其應執行刑，以示懲儆。又按數罪併罰中之一罪
    ，依法得易科罰金，若因與不得易科罰金之他罪併合處罰結
    果而不得易科罰金時，原可易科罰金部分所處之刑，自無庸
    為易科罰金折算標準之諭知（大法官會議釋字第 679號解釋
    意旨參照）。又按無論以何種方式分離包裝與其內裝之毒品
    ，包裝內均會有極微量毒品殘留，故包裝應整體視為查獲毒
    品，一併宣告沒收銷燬（最高法院95年度臺上字第3739、73
    54 號判決意旨參照），是扣案之第二級毒品甲基安非他命1
    包（驗餘含袋毛重1.29公克，見測試照片）、第一級毒品海
    洛因1包（驗餘淨重0.2公克，空包裝重0.26公克，見法務部
    調查局濫用藥物實驗室鑑定書）、含第一級毒品海洛因之殘
    渣袋1只，均應依毒品危害防制條例第18條第1項前段規定宣
    告沒收銷燬之。至前開毒品送鑑定時，經鑑定機關所取鑑定
    用罄部分，業已滅失，爰不宣告沒收銷燬。又扣案之注射針
    筒2支及生理食鹽水1瓶，雖非專供施用毒品之器具，然均屬
    被告所有供施用第一級毒品海洛因所用，業據被告供承在卷
    ，爰均依刑法第38條第1項第2款之規定宣告沒收。
據上論斷，應依刑事訴訟法第 273條之1第1項、第299條第1項前
段，毒品危害防制條例第10條第 1項、第2項、第18條第1項前段
，刑法第11條、第51條第 5款、第38條第1項第2款，判決如主文
。
本案經檢察官張立中到庭執行職務。
中    華    民    國   100    年    6     月     1    日
                  刑事第四庭    法  官  曹庭毓
以上正本證明與原本無異。
如不服本判決應於收受送達後10日內向本院提出上訴書狀，並應
敘述具體理由。其未敘述上訴理由者，應於上訴期間屆滿後20日
內向本院補提理由書(均須按他造當事人之人數附繕本)「切勿逕
送上級法院」。
中    華    民    國   100    年    6     月    1     日
                                書記官
附錄本判決論罪之法律條文：
毒品危害防制條例第10條：
施用第一級毒品者，處6月以上5年以下有期徒刑。
施用第二級毒品者，處3年以下有期徒刑。